【裁判字號】    98,訴,3828
【裁判日期】    981120
【裁判案由】    偽造文書
【裁判全文】
臺灣板橋地方法院刑事判決              98年度訴字第3828號
公  訴  人  臺灣板橋地方法院檢察署檢察官
被      告  甲○○
                    （現於臺灣臺北監獄臺北分監另案執行）
上列被告因偽造文書案件，經檢察官提起公訴（98年度偵字第26
249 號、第23808 號），於準備程序進行中，被告就被訴事實為
有罪之陳述，經告知被告簡式審判程序之旨，並聽取當事人之意
見後，裁定進行簡式審判程序判決如下：
    主  文
甲○○行使偽造私文書，足以生損害於公眾及他人，累犯，處有
期徒刑伍月，如易科罰金，以新台幣壹仟元折算壹日。如附表所
示偽造「乙○○」之署押共計陸拾肆枚均沒收。
    事  實
一、甲○○前於民國94年間，因竊盜及轉讓第二級毒品案件，經
    本院以94年度易字第464 號各判處有期徒刑1 年2 月、8 月
    ，應執行有期徒刑1 年8 月確定，嗣經本院96年度聲減字第
    47號裁定各減為有期徒刑7 月、4 月，並定應執行有期徒刑
    10 月 確定，於96年7 月16日縮刑期滿執行完畢。詎猶不知
    悔改，於98年6 月22日22時30分許，在臺北縣三重市○○○
    街72 巷36 號1 樓102 室因施用毒品案件為警查獲，為逃避
    追緝，竟基於行使偽造私文書之犯意，自98年6 月22日22時
    30分許為警查獲時起至翌日即6 月23日中午12時19分止，分
    別在臺北縣三重市○○○街72巷36號1 樓102 室、臺北縣政
    府警察局三重分局大有派出所及臺灣板橋地方法院檢察署第
    101 偵查庭等處，冒用其弟乙○○之名義，接續在自願受搜
    索同意書偽造「乙○○」之署名並按捺指印而偽造該私文書
    後，交付予承辦警員而行使，用以表示係「乙○○」同意受
    搜索之意，復接續於搜索扣押筆錄、扣押物品目錄表、執行
    拘提逮捕告知本人通知書暨告知親友通知書、臺北縣政府警
    察局三重分局大有派出所兩次調查筆錄、查獲毒品案件被移
    送者姓名代碼對照表及臺灣板橋地方法院檢察署訊問筆錄上
    ，偽造「乙○○」之簽名並按捺指印（其偽簽署押、按捺指
    印情形均詳如附表所載），表示其為「乙○○」本人，並已
    受領通知及應訊製作筆錄之意，再持以交付承辦員警及同前
    署檢察官收執存卷，足以生損害於乙○○本人及司法機關對
    於偵查犯罪之正確性。
二、案經本檢察官簽分及臺北縣政府警察局三重分局移送台灣板
    橋地方法院檢察署檢察官偵查起訴。
    理  由
一、按除被告所犯為死刑、無期徒刑、最輕本刑為3 年以上有期
    徒刑之罪或高等法院管轄第一審案件者外，於第一次審判期
    日前之準備程序進行中，被告先就被訴事實為有罪之陳述時
    ，審判長得告知被告簡式審判程序之旨，並聽取當事人、代
    理人、辯護人及輔佐人之意見後，裁定進行簡式審判程序，
    刑事訴訟法第273 條之1 第1 項定有明文。經核本件被告所
    犯係死刑、無期徒刑、最輕本刑為3 年以上有期徒刑以外之
    罪，其於準備程序中就被訴事實為有罪之陳述，經法官告知
    簡式審判程序之旨，並聽取公訴人、被告之意見後，本院爰
    依首揭規定，合議裁定由受命法官獨任進行簡式審判程序，
    合先敘明。
二、上揭事實，業據被告甲○○於偵查及本院審理時均坦承不諱
    ，核與證人乙○○、白月娥等人於偵查中之證述相符（臺灣
    板橋地方法院檢察署98年毒偵字第4577號卷第58-59 頁），
    另有如附表所示文書及其上「乙○○」署押足資佐證，且上
    揭指印經送請內政部警政署刑事警察局鑑定結果，確與被告
    在該局檔存之十指紋相符，此有該局98年7 月8 日刑紋字第
    0980094425號函暨所附之指紋卡2 張存卷可佐（詳前揭偵查
    卷第6-20、38 -39、62-65 頁），堪認其自白與事實相符。
    從而本件事證明確，被告犯行洵堪認定，應予依法論處。
三、被告於如附表編號1 之「自願受搜索同意書」上簽蓋「乙○
    ○」署押及捺印，由形式上觀察，已足表示係「乙○○」本
    人所立具並同意受搜索之意，當屬刑法第210 條所指之私文
    書甚明，是核被告所為，係犯刑法第216 條、第210 條之行
    使偽造私文書罪。然附表編號2 至9 所載之其餘文件，均係
    司法人員依法製作，並命受訊問人或受執行人簽名確認，被
    告於上開文件上偽造「乙○○」簽名及指印之行為，均僅單
    純之偽造簽名、畫押，並無製作何種文書或為何種意思表示
    之意，且按警察機關執行拘提或逮捕被告之通知書，無非為
    警察機關因其逕行拘提或逮捕犯罪嫌疑人，認應依刑事訴訟
    法第88條之1 第4 項規定告知其本人及其家屬，所踐行之程
    序而已，是以被告在各該通知聯之「被通知人簽章欄」下方
    偽簽他人之姓名及按捺指印，僅係處於受通知者之地位，尚
    不能表示其係有製作何種文書之意思及曾為何項之意思表示
    （此與交通違規人在警員製作之舉發交通違規事件通知單上
    「收受通知聯者簽章」欄內偽簽他人姓名，具有表示收到該
    通知單之意，情形並非相同），自難認應成立刑法第210 條
    之偽造私文書罪（此可參見最高法院921 年台非字第295 號
    判決意旨），亦即被告於附表編號4 、5 所示通知書內之「
    被通知人簽名捺印」欄偽造簽名及捺指印，依照前開說明，
    其僅處於受通知者之地位，並未表示製作何種文書之意思或
    曾為何項之意思表示，應僅屬偽造署押之行為。再者，司法
    警察或司法警察官於詢問犯罪嫌疑人時所製作之詢問筆錄，
    係記載對於犯罪嫌疑人之詢問及其陳述，其內容當然含有受
    詢問人之意思表示，因該筆錄為公務員職務上所製作之文書
    ，故為公文書之一種；受詢問人雖亦在筆錄之末簽名、蓋章
    或按指印，以擔保該筆錄之憑信性，但不能因此即認為該筆
    錄係受詢問人所製作，而變更其公文書之性質，且該筆錄內
    縱另有權利告知或同意夜間訊問之記載，僅警察機關踐行相
    關權利告知之程序而已，且受詢問人在該告知下方偽簽姓名
    ，並未表示另外製作何種文書，不會因此變更該筆錄之公文
    書性質，仍屬公務員職務上所製作之公文書，非受詢問人所
    製作之私文書，是被告於附表編號6 、7 所示兩份調查筆錄
    上偽簽「乙○○」之署名及按捺指印，僅被動地確認某一事
    實狀態之存在，難認其有何製作文書之法效意思，均僅屬單
    純偽造署押。基此，起訴書認被告於附表編號4 、5 、6 、
    7 所載之文件上偽造簽名及捺指印行為，已使該等文件成為
    被告所偽造之私文書，其並進而行使，應論行使偽造私文書
    罪云云，尚有未合。再被告於如附表編號1 所示之「自願受
    搜索同意書」上偽造「乙○○」署押之行為係偽造私文書之
    階段行為，其偽造私文書後進而行使，偽造之低度行為應為
    行使之高度行為所吸收，均不另論罪。又被告為警查獲後冒
    用他人名義，主觀上當然有自始至終在同一刑事案件各階段
    中偽造私文書及署押之意思，是以被告前揭行使偽造私文書
    、偽造署押之數舉動，不過為犯罪行為之一部，屬行為之接
    續而完成整個犯罪計畫，顯係基於單一犯意接續所為，侵害
    單一法益，應包括於一行為予以評價，為接續犯，應論以一
    罪。此外，被告有如事實欄所載之執行紀錄，有臺灣高等法
    院被告前案紀錄表在卷可稽，其於有期徒刑執行完畢後之5
    年以內，再犯本件有期徒刑以上之罪，為累犯，應依法加重
    其刑。爰審酌被告因施用毒品案件為警查獲，為圖脫免刑事
    訴追，竟冒用其弟「乙○○」之名義接受調查，顯然欠缺法
    治觀念，且其所為足生損害於乙○○及偵查犯罪機關對於文
    書製作與犯罪追訴之正確性，兼衡其犯罪動機、手段、品行
    、智慮程度、在本院自承之生活狀況，及犯後坦認犯行態度
    尚佳等一切情狀，量處如主文所示之刑，並諭知如易科罰金
    之折算標準，以示懲儆。
四、如附表所示之偽造「乙○○」簽名21枚、指印43枚，共計64
    枚，均係偽造之署押，應依刑法第219 條之規定宣告沒收，
    附此敘明。
據上論斷，應依刑事訴訟法第273 條之1 第1 項、第299 條第1
項前段，刑法第216 條、第210 條、第47條第1 項、第41條第1
項前段、第219 條，判決如主文。
本案經檢察官鄭淑壬到庭執行職務。
中    華    民    國    98    年    11    月    20    日
                   刑事第二十庭  法  官  邱景芬
以上正本證明與原本無異。
如不服本判決應於收受判決後10日內向本院提出上訴書狀，並
應敘述具體理由。其未敘述上訴理由者，應於上訴期間屆滿後
20日內向本院補提理由書（均須按他造當事人之人數附繕本）
「切勿逕送上級法院」。
                                 書記官  周百川
中    華    民    國    98    年    11    月    20    日
附錄本案論罪科刑法條全文：
中華民國刑法第210條
（偽造變造私文書罪）
偽造、變造私文書，足以生損害於公眾或他人者，處 5 年以下有
期徒刑。
中華民國刑法第216條
（行使偽造變造或登載不實之文書罪）
行使第 210 條至第 215 條之文書者，依偽造、變造文書或登載
不實事項或使登載不實事項之規定處斷。
附表：
┌──┬──────────┬──────────────┬───────────┐
│編號│文書名稱            │偽造之署押及數量            │所在卷頁              │
├──┼──────────┼──────────────┼───────────┤
│1   │自願受搜索同意書    │「乙○○」署名、指印各1 枚  │臺灣板橋地方法院檢察署│
│    │                    │                            │98年毒偵字第4577號卷第│
│    │                    │                            │6 頁                  │
├──┼──────────┼──────────────┼───────────┤
│2   │搜索扣押筆錄        │「乙○○」署名3 枚、指印6 枚│同上卷宗第7、8頁      │
├──┼──────────┼──────────────┼───────────┤
│3   │扣押物品目錄表      │「乙○○」署名、指印各4 枚  │同上卷宗第9 頁        │
├──┼──────────┼──────────────┼───────────┤
│4   │執行拘提逮捕告知本人│「乙○○」署名、指印各1 枚  │同上卷宗第11頁        │
│    │通知書              │                            │                      │
├──┼──────────┼──────────────┼───────────┤
│5   │執行拘提逮捕告知親友│「乙○○」署名、指印各1 枚  │同上卷宗第12頁        │
│    │通知書              │                            │                      │
├──┼──────────┼──────────────┼───────────┤
│6   │臺北縣警察局三重分局│「乙○○」署名5 枚、指印17枚│同上卷宗第13-16頁     │
│    │大有派出所98年6 月23│                            │                      │
│    │日0 時21分第1 次調查│                            │                      │
│    │筆錄                │                            │                      │
├──┼──────────┼──────────────┼───────────┤
│7   │同上警局98年6 月23日│「乙○○」署名4 枚、指印12枚│同上卷宗第17-19頁     │
│    │1 時51分第2 次調查筆│                            │                      │
│    │錄                  │                            │                      │
├──┼──────────┼──────────────┼───────────┤
│8   │查獲毒品案件被移送者│「乙○○」署名、指印各1 枚  │同上卷宗第20頁        │
│    │姓名、代碼對照表    │                            │                      │
├──┼──────────┼──────────────┼───────────┤
│9   │臺灣板橋地方法院檢察│「乙○○」署名1枚           │同上卷宗第28-39頁     │
│    │署98年6 月23日訊問筆│                            │                      │
│    │錄                  │                            │                      │
├──┴──────────┼──────────────┼───────────┤
│  總  計                  │署名21枚、指印43枚，總計64枚│                      │
└─────────────┴──────────────┴───────────┘


司法院資訊處製作；財團法人民間司法改革基金會備份。
